【裁判字號】    94,交聲,2193
【裁判日期】    950124
【裁判案由】    交管條例聲異
【裁判全文】
臺灣板橋地方法院交通事件裁定        94年度交聲字第2193號
原處分機關  交通部公路總局臺北區監理所
異  議  人  乙○○
上列異議人因違反道路交通管理處罰條例案件，對於交通部公路
總局臺北區監理所於民國94年11月23日以北監自裁字第裁40-Z00
000000號所為之裁決處分（原舉發案號：內政部警政署國道公路
警察局公警局交字第Z00000000 號），聲明異議，本院裁定如下
：
    主  文
異議駁回。
    理  由
一、異議意旨略以：異議人即受處分人乙○○於民國94年9 月30
    日下午9 時15分許，駕駛2A-7376 號自用小客車，行經國道
    三號高速公路北向約124.3 公里處，為閃避路肩竄出之黑影
    ，在無法即時打方向燈下旋即變換車道。嗣經警於北向121
    公里處攔停，以「不依規定任意變換車道」掣單舉發。惟依
    當時之突發情形，一般人均無法在閃避異物下仍迅速撥打方
    向燈桿，原處分機關竟以異議人不依規定任意變換車道，依
    道路交通管理處罰條例第33條第1 項及第63條第1 項之規定
    裁處罰鍰新臺幣（下同）三千元，並記違規點數一點，為此
    不服，請求撤銷原處分云云。
二、按汽車在行駛途中，不得驟然或任意變換車道，如欲超越前
    車或變換車道時，應先顯示方向燈告知前後車輛，並保持安
    全距離及間隔，方得超越或變換車道，高速公路交通管制規
    則第11條定有明文。又汽車行駛於高速公路或設站管制之道
    路，而不遵管制之規定者，處汽車駕駛人三千元以上六千元
    以下罰鍰；且汽車駕駛人有上開情形時，除依原條款處罰鍰
    外，並予記違規點數一點之處分，道路交通管理處罰條例第
    33 條第1 項、第63條第1 項第1 款分別定有明定。
三、經查：本件異議人即受處分人乙○○於民國94年9 月30日下
    午9 時15分許，駕駛其2A-7376 號自用小客車，行經國道三
    號北向約124.3 公里處，在未打方向燈下旋即變換車道。嗣
    經警於北向122 公里處攔停，以「不依規定任意變換車道」
    掣單舉發，原處分機關乃依道路交通管理處罰條例第33條第
    1 項及第63條第1 項之規定裁處罰鍰三千元，並記違規點數
    一點等情，此有內政部警政署國道公路警察局公警局交字第
    Z00000000 號舉發違反道路交通事件通知單影本與交通部公
    路總局臺北區監理所北監自裁字第裁40-Z00000000號違反道
    路交通管理事件裁決書影本各一件在卷可稽。參以，證人即
    原舉發值勤員警甲○○到庭具結證稱：「（請敘述查獲異議
    人的經過？）2A-7376 號自小客車於舉發單所載之時地，異
    議人當時超速，我們用雷射測出異議人的時速為一三五公里
    ，且我們要攔查他時，異議人沒有停下來，反而任意變換車
    道，從外側到中間，從中間到內側，都沒有閃方向燈，我們
    是尾隨他約三公里，看到上開情形，所以我們開上開罰單。
    」等語（見本院95年1 月19日訊問筆錄）。衡情，證人甲○
    ○與異議人素不相識，亦無怨隙，應無故意為不實證述之可
    能，是異議人於前揭時、地駕駛自小客車任意變換車道之違
    規事實，堪以認定。再交通警員掣單舉發違反道路交通管理
    處罰條例所列之違規事實，本質上為行政處分，係公務員基
    於職務上權力，依法就特定之具體事件所為具有公法上效果
    之單方行政行為，基於公務員為公法上行為具有公信力之原
    則，該行政處分當可被推定為真正，其據以依法處分之事實
    認定亦為真正無誤，此與民事訴訟法第355 條第2 項規定：
    「文書依其程式及意旨得認作公文書者，推定其為真正」之
    情形相同；反之，若謂公務員一切行政行為均需預留證據以
    證其實，則國家行政勢必窒礙難行，據此，刑事訴訟法就犯
    罪證據有關之規定中與屬行政秩序罰之交通違規裁罰本質不
    合之部分，自不在準用之列。異議人雖辯稱一般人均無法在
    閃避異物下仍快速撥打方向燈桿云云，惟迄未就執勤警員之
    舉發有誤提出相關證據以供調查，本院經查亦無任何證據足
    資證明其有捏造事實違法取締之情事，則執勤警員本其維護
    交通秩序、安全職責所為之舉發，自應受到合法、正確之推
    定。本件異人前開違規之事證已足堪認定，是原處分機關依
    前揭道路交通管理處罰條例之規定，以及「違反道路交通管
    理事件統一裁罰基準表」，就異議人不依規定任意變換車道
    部分，裁處罰鍰三千元，並記違規點數一點等情，核無違誤
    ，本件異議人之異議為無理由，應予駁回。
據上論斷，應依道路交通案件處理處理辦法第19條，裁定如主文
。
中    華    民    國    95    年    1     月    24    日
                          臺灣板橋地方法院交通法庭
                              法  官  許必奇
以上正本證明與原本無異。
如不服本裁定應於送達後5日內向本院提出抗告狀。
                              書記官  金和國
中    華    民    國    95    年    1     月    24    日


司法院資訊處製作；財團法人民間司法改革基金會備份。
